【裁判字號】    99,台上,6820
【裁判日期】    991104
【裁判案由】    偽造文書
【裁判全文】
最高法院刑事判決            九十九年度台上字第六八二０號
上  訴  人  甲○○
            乙○○
            丙○○
共      同
選任辯護人  舒瑞金律師
上列上訴人等因偽造文書案件，不服國防部最高軍事法院中華民
國九十九年五月十三日上訴審判決（九十八年上重訴字第六號，
起訴案號：國防部高等軍事法院檢察署九十七年偵字第三二號）
，提起上訴，本院判決如下：
    主  文
上訴駁回。
    理  由
按刑事訴訟法第三百七十七條規定，上訴於第三審法院，非以判
決違背法令為理由，不得為之。是提起第三審上訴，應以原判決
違背法令為理由，係屬法定要件。如果上訴理由書狀並未依據卷
內訴訟資料，具體指摘原判決不適用何種法則或如何適用不當，
或所指摘原判決違法情事，顯與法律規定得為第三審上訴理由之
違法情形，不相適合時，均應認其上訴為違背法律上之程式，予
以駁回。本件原判決維持初審論處上訴人甲○○公務員明知為不
實之事項，而登載於職務上所掌之公文書；上訴人乙○○、丙○
○共同公務員明知為不實之事項，而登載於職務上所掌之公文書
罪刑之判決，駁回其等在上訴審之上訴。已詳敘認定犯罪事實之
依據及憑以認定之理由，從形式上觀察，並無任何違背法令之處
。查刑法第二百十三條犯罪之處罰，以保護公文書之正確性為目
的，衹須登載之內容失真出於明知，即屬之。且所謂足以生損害
於公眾或他人，以有損害之虞為已足，不以實際發生損害為必要
。甲○○原係海軍蘇澳後勤支援指揮部（下稱蘇支部）廠務工安
處公工科上尉工程官；乙○○原係該部工程隊上尉隊長；丙○○
則係前揭公工科中士土木士，均係刑法上之公務員。緣「蘇支部
」於民國九十六年間辦理「蘇澳商港＃2 碼頭浚深整修工程」期
間，指派甲○○負責監工職務，詎其明知自己實際未至現場監工
，竟於監工日報表內，填載其已至現場監工所見數據等不實內容
，並於該日報表上「監工員」欄鈐蓋其職章，表示上開日期均已
親自到場監工；嗣甲○○調至陸軍工兵學校受訓，其監工業務由
科長林善華（校級軍官、業經判刑確定）承接，惟林員亦未前往
監工，迄「蘇支部」指派乙○○接辦，林員為補足未登載之監工
日報表，乃與非監工人員亦未到場監工之乙○○及丙○○等人，
由乙○○在「監工日報表」內，填載曾至現場監工所見數據等不
實內容後，請丙○○於該日報表上「監工員」欄鈐蓋職章，再呈
由林善華於「主管」欄鈐蓋職章。原判決已敘明上訴人等登載不
實之「監工日報表」足生損害於「蘇支部」管制工程進度與結案
付款正確性之心證理由，要無判決理由欠備之違法；矧政府機關
設置監工人員，係在將實際監工所見情形如實登載於監工日報表
內，藉以協助管制工程進度及施工品質是否不良，監造是否不實
或有無違反工程契約情事，俾提供機關主計人員判斷得否依契約
規定暫停發放工程款、罰款或為其他適當之處置，上訴人等既坦
承「監工日報表」之目的，在提供主計、監察單位審查工程進度
管制、計價時之參考及得否結案付款，渠等明知為不實之事項，
將之填載於職務上所掌之「監工日報表」內，已對「蘇支部」管
制工程進度與結案付款之正確性，有足生損害之虞，不以實際發
生損害為必要，原判決論以刑法第二百十三條公務員登載不實罪
，適用法則，核無不合。縱本件工程契約書、結算申報書、監工
日報表、主計處及督察室會辦意見表，均未載明上開工程應如何
管制及管制進度事項，且結案付款係採一次性給付，其驗收標準
，只需達到合約書所定濬深深度即給付工程款，仍無以解免其等
罪責，原判決未敘明上開事項不予採信之理由，究於判決本旨無
生影響，仍不得據為上訴第三審之適法理由。上訴意旨，仍執前
詞，徒憑己見，再為事實上之爭辯，並對上訴審認事用法職權之
行使，任意指摘，難謂已符合首揭法定上訴要件，其等上訴違背
法律上之程式，均應予駁回。
據上論結，應依刑事訴訟法第三百九十五條前段，判決如主文。
中    華    民    國  九十九  年   十一   月    四    日
                      最高法院刑事第十庭
                          審判長法官  花  滿  堂  
                                法官  黃  正  興  
                                法官  陳  東  誥  
                                法官  洪  昌  宏  
                                法官  魏  新  和  
本件正本證明與原本無異
                                      書  記  官  
中    華    民    國  九十九  年   十一   月    八    日
                                                      Q

司法院資訊處製作；財團法人民間司法改革基金會備份。
